臺灣臺中地方法院刑事判決　　　　　　　　　　　　　　九十年度自字第四六七號
　　自　訴　人　政庸企業股份有限公司　設台中縣大雅鄉○○路二八七號
　　代　表　人　盧德坤
　　代　理　人　蔡得謙律師
　　　　　　　　張皓帆律師
　　被　　　告　甲○○
右列被告因詐欺案件，經自訴人提起自訴，本院判決如左：
    主  文
甲○○無罪。
    理  由
一、自訴意旨詳如附件自訴狀所載。
二、自訴人指被告甲○○涉有刑法第三百三十九條之詐欺罪，無非以被告同意應聘為
    自訴人公司派駐大陸關係公司政龍鞋材有限公司（下稱政龍公司）之染色師傅，
    於自訴人公司出資代為辦理護照、台胞證、並代購機票，並以清償借款為由向自
    訴人公司借得新台幣（下同）十三萬元後，竟以自訴人公司所交付之機票、護照
    等證件前往大陸旅遊，無故未依約前往政龍公司到任工作，經自訴人公司催請亦
    無效果等語，並提出旅行業代收轉付收據、轉帳傳票、台中商業銀行電匯通知單
    各乙紙資為佐證，為其主要論據。被告甲○○固不諱言有應聘為自訴人公司派駐
    大陸政龍公司染色師傅，及由自訴人公司代辦各項證件、代購機票，並向自訴人
    公司借款十三萬元之事實，惟堅決否認有何詐欺之犯行，並辯稱：伊於民國八十
    九年八月七日依約前往大陸，由自訴人公司大陸廠人員前往廣州白雲機場接機，
    逕前往政龍公司報到，然抵達政龍公司後，枯坐甚久，始終無人理會，故才離開
    前往東莞訪友，然第二日即再前往政龍公司，伊在大陸期間吃住均在政龍公司內
    ，並未前往他處旅遊，後係因政龍公司設備、工作條件不符伊工作所需，伊才辭
    職返台，離開政龍公司返台前伊有以便條紙表示要離職等語。
三、按犯罪事實應依證據認定之，無證據不得推定其犯罪事實；又不能證明被告犯罪
    或其行為不罰者，應諭知無罪之判決；刑事訴訟法第一百五十四條、第三百零一
    條第一項分別定有明文。再認定不利於被告之事實，需依積極證據，茍積極證據
    不足為不利於被告事實之認定時，即應為有利於被告之認定，更不必有何有利之
    證據。另自訴人之指訴係以使被告受刑事訴追為目的，是其陳述是否與事實相符
    ，仍應調查其他證據以資審認。此外，刑法第三百三十九條第一項、第二項之詐
    欺取財罪、詐欺得利罪之成立，係以意圖為自己或第三人不法所有，以詐術使人
    將本人或第三人之物交付或得財產上之不法利益為要件，所謂以詐術使人交付，
    必須被詐欺人因其詐術而陷於錯誤，若其所用方法，不能認為詐術，亦不致使人
    陷於錯誤，即不構成該罪。換言之，該罪必須行為人自始基於不法所有之意圖，
    以詐術使人交付財物，始能構成。至於民事當事人間，若有未依債務本旨履行債
    務之情形，在一般社會經驗而言，原因非一，非必出於自始無意給付之詐欺犯罪
    一端；而刑事被告依法不負自證無罪之義務，故在別無積極證據之情形下，自難
    違反刑事訴訟法第一百五十四條之規定，以被告單純債務不履行之狀態，即推定
    被告自始有不法所有之意圖而施用詐術。經查，被告係於八十九年八月七日抵達
    大陸、於同年月十一日即搭機離開大陸返台，有被告所提出之台胞入出中國大陸
    證件可稽，而被告於八十九年八月七日抵達大陸後，由自訴人公司人員至機場接
    機後，確實逕即前往政龍公司、並將自訴人公司台灣廠人員所託帶之鞋材乙包交
    付政龍公司之事實，為自訴人公司代表人盧德坤於本院審理中所自承；又被告於
    抵達大陸當日下午三、四時許，即曾以電話與證人即介紹被告至自訴人公司任職
    之丁○○聯繫，告知丁○○伊已抵達政龍公司，但該公司沒有人理他，只叫他坐
    著喝茶，丁○○於電話中囑被告再等一會兒，後約當日下午五點多，自訴人公司
    代表人盧德坤才打電話向證人丁○○稱找不到被告，經證人丁○○於翌日（即八
    十九年八月八日）與被告聯繫並詢問被告為何自行離開政龍公司，被告當時即告
    知丁○○係因政龍公司始終無人理他，故才離開等情，復據證人丁○○於本院審
    理中結證甚詳，已足見被告辯稱確實有前往政龍公司報到，因該公司無人理他，
    故才離開等語，尚非全屬空言；況被告於證人丁○○與其聯絡、得悉自訴人公司
    代表人盧德坤在找尋被告後，被告確曾再返回政龍公司，食、宿並均在政龍公司
    內，復據自訴人代表人盧德坤陳述明確，核與證人乙○○結證稱：「有（在八十
    九年八月七日至十幾日間去政龍公司）。我與丙○○去的，詳細日期不記得，當
    時我到大陸找丙○○，丙○○也認識盧德坤及被告，因為知道被告在正（應係政
    之誤）龍公司工作，我與丙○○去找被告，順便去看盧董。去政龍公司有碰到被
    告，一起在政龍公司吃午餐，用完餐就走了。」等語亦相符，依自訴人公司代表
    人盧德坤所指訴及證人乙○○證述之上開內容，被告供稱其有再返回政龍公司、
    食、宿並均在政龍公司內等語，更屬信而有徵。按被告如有何不法所有之意圖，
    冀圖詐取機票、款項前往大陸旅遊，姑不論其於取得護照、台胞證後，大可逕行
    前往大陸其他地區，並無先行前往政龍公司報到之必要，且其離開政龍公司後，
    更不可能再行返回政龍公司，甚而在政龍公司內食、宿之理，況按被告之台胞證
    上所載入出境資料，扣除首尾往返搭機之二日後，被告實際僅在大陸停留三日，
    自訴人代表人復自承被告在政龍公司住宿一、二晚，兩相對照，被告於大陸期間
    顯已無多餘之時間前往他處旅遊，則自訴人指稱被告逕往大陸旅遊、拒不至政龍
    公司報到、就任云云，委難採信；而衡諸被告於大陸停留之期間，絕大部份均係
    在政龍公司內停留之事實，被告辯稱係因政龍公司之設備、工作條件不符其要求
    ，故才請辭離職返台等語，尚符常情。綜合本案前開事實經過各情，要難認被告
    主觀上有何不法所有之意圖、客觀上亦難認有何施行詐術之行為，依上揭說明，
    被告所為尚與刑法第三百三十九條第一項、第二項之詐欺取財罪、詐欺得利罪之
    構成要件不符，而本案除自訴人之指訴外，復查無其他積極證據足資證明被告有
    自訴人所指之犯行，依法自應為被告無罪之諭知。
四、據上論斷，應依刑事訴訟法第三百四十三條、第三百零一條第一項，判決如主文
    。
中      華      民      國      九十一      年    一      月    十四    日
                                  臺灣臺中地方法院刑事第二庭
                                      法  官  呂  麗  玉
右正本證明與原本無異。
如不服本判決，應於判決送達後十日內向本院提出上訴狀，上訴於臺灣高等法院臺中
分院( 須附繕本 )。
                                      書記官
中      華      民      國      九十一      年    一      月    十四    日
